臺灣南投地方法院民事判決
111年度訴字第61號
原      告  陳杰炘  
被      告  張家豪  

上列原告因被告涉犯洗錢防制法案件，提起刑事附帶民事訴訟請
求損害賠償，經本院刑事庭以110年度審附民字第68號裁定移送
前來，本院於民國111年9月13日言詞辯論終結，判決如下：
    主  文
被告應給付原告新臺幣壹拾貳萬元。
原告其餘之訴駁回。
訴訟費用由原告負擔。
本判決第一項得假執行；但被告如以新臺幣壹拾貳萬元為原告預
供擔保後，得免為假執行。
    事實及理由
壹、程序方面：
    被告經合法通知，未於最後言詞辯論期日到場，核無民事訴
    訟法第386條各款所列情形，爰依原告聲請，由其一造辯論
    而為判決。
貳、實體方面：
一、原告主張略以：
  ㈠被告可預見將金融機構帳戶交由他人使用，可能幫助詐欺人
    員以詐欺社會大眾轉帳或匯款至該帳戶，成為所謂「人頭帳
    戶」，竟仍基於即使發生亦不違反本意之幫助詐欺犯意，於
    民國109年7月16日前某時，在不詳地點，以不詳方式，提供
    其以106年6月14日換發之身分證向玉山商業銀行股份有限公
    司所申設之玉山商業銀行帳號0000000000000號帳戶（下稱
    系爭帳戶）之存摺、金融卡及密碼予真實姓名年籍不詳之人
    。嗣真實姓名年籍不詳之詐欺人員取得系爭帳戶資料後，遂
    意圖為自己不法之所有，基於詐欺取財之犯意，以附表所示
    之方式詐騙原告，致原告陷於錯誤，而分別於附表所示之時
    間，匯款如附表所示之金額至系爭帳戶，並遭詐欺人員持系
    爭帳戶之金融卡提領一空。
  ㈡原告因被告上開侵權行為受有新臺幣（下同）120,000元之財
    產上損害，並因此承受極大之精神痛苦，被告應給付200,00
    0元精神慰撫金。被告所為故意侵權行為與原告所受損害有
    相當因果關係，被告應就其侵權行為對原告負損害賠償責任
    。爰依民法侵權行為法律關係，提起本件訴訟。並聲明：被
    告應給付原告320,000元。
二、被告未於言詞辯論期日到場，亦未提出書狀為任何聲明或陳
    述。
三、本院之判斷：
  ㈠原告主張被告基於幫助詐欺犯意，交付系爭帳戶予真實姓名
    年籍不詳之人，嗣真實姓名年籍不詳之詐欺人員遂意圖為自
    己不法之所有，基於詐欺取財之犯意，以附表所示之方式詐
    騙原告，致原告陷於錯誤，而分別於附表所示之時間，匯款
    如附表所示之金額至系爭帳戶，並遭詐欺人員持系爭帳戶之
    金融卡提領一空等事實，業據其提出帳戶交易明細為證（見
    附民卷第27頁、第29頁），且原告於被告所涉犯洗錢防制法
    案件偵查中證述在卷（見臺灣南投地方檢察署110年度偵字
    第1284號卷第212頁至第214頁），被告上開行為經本院以11
    0年度審金訴字第29號判決認定被告幫助犯詐欺取財罪，並
    判處被告有期徒刑3月，如易科罰金，以1,000元折算1日確
    定在案，有該案判決附卷可佐（見本院卷第15頁至第24頁）
    。被告對原告主張之事實，既已於相當時期受合法之通知，
    未於言詞辯論期日到場，復未提出書狀爭執，故原告主張之
    上開事實，堪信為真實。
　㈡按因故意或過失，不法侵害他人之權利者，負損害賠償責任
    ，民法第184條第1項前段定有明文。而數人共同不法侵害他
    人之權利者，對於被害人所受損害之所以應負連帶賠償，係
    因數人之行為共同構成違法行為之原因或條件，因而發生同
    一損害，具有行為關連共同性之故，是以，加害人於共同侵
    害權利之目的範圍內，各自分擔實行行為之一部，而互相利
    用他人之行為，以達其目的，仍不失為共同侵權行為人，而
    應對於全部所發生之結果，連帶負損害賠償責任。經查：
　⒈為詐欺集團實施詐騙之人、提款取得詐騙所得之人，均為組
    成詐欺集團不可或缺之人，彼此分工，方能達成詐欺取財之
    目的。被告將系爭帳戶交予詐欺集團供詐騙所得入帳之用，
    業經認定如上，足見被告有幫助該詐欺集團對原告實施侵權
    行為，則被告應與詐欺集團成員之人視為共同行為人。被告
    自應與其他詐欺集團成員就原告所受損害120,000元負連帶
    賠償責任。故原告請求被告賠償其損害120,000元，自屬有
    據。
　⒉至原告請求被告賠償精神慰撫金一節，按人格權受侵害時，
    得請求法院除去其侵害；有受侵害之虞時，得請求防止之；
    前項情形，以法律有特別規定者為限，得請求損害賠償或慰
    撫金；不法侵害他人之身體、健康、名譽、自由、信用、隱
    私、貞操，或不法侵害其他人格法益而情節重大者，被害人
    雖非財產上之損害，亦得請求賠償相當之金額，民法18條、
    第195條第1項前段固定有明文，惟請求精神慰撫金依民法第
    18條第2項規定，以侵害人格權且法有明文者為限，所謂法
    有明文規定，如民法第195條侵害身體、自由等特定人格權
    ，而我國民法對於財產權之受侵害，並無得請求慰撫金之特
    別規定，是原告主張被告侵害其財產權，請求被告賠償非財
    產上之損害即精神慰撫金，於法無據。
四、綜上所述，原告依民法侵權行為之法律關係，請求被告給付
    原告120,000元，為有理由，應予准許；逾此部分之請求，
    為無理由，應予駁回。。
五、本件原告勝訴部分，本判決所命給付之金額未逾500,000元
    ，依民事訴訟法第389條第1項第5款之規定，應依職權宣告
    假執行，併依同法第392條第2項規定，依職權宣告被告供相
    當擔保後，得免為假執行。
六、本件原告提起刑事附帶民事訴訟，由本院刑事庭依刑事訴訟
    法第504條第1項規定，裁定移送民事庭審理，依同條第2項
    規定固免繳納裁判費，惟原告請求精神慰撫金部分仍應繳納
    裁判費，故本件仍有就訴訟費用為裁判之必要，爰諭知如主
    文第3項所示。
七、本件事證已臻明確，兩造其餘攻擊防禦方法及所提證據，經
    核與判決之結果不生影響，爰不逐一論述，併此敘明。
八、訴訟費用負擔之依據：民事訴訟法第79條。
中　　華　　民　　國　　111 　年　　9 　　月　　27　　日
                  民事第二庭  法　官　楊亞臻
以上正本係照原本作成
如對本判決上訴，須於判決送達後20日內向本院提出上訴狀。如
委任律師提起上訴者，應一併繳納上訴審裁判費。
中　　華　　民　　國　　111 　年　　9 　　月　　27　　日
                              書記官　陳雅雯
附表：
詐騙方式 匯款時間  金額 （新臺幣） 原告於109年6月27日某時許，因網路交友，以LINE與自稱「曾涵涵」之人聯繫，並聽從指示加入「環球國際金融」網站，誤信付費成為會員可參與投資獲利等話術為真，而於右列所示時間，匯款右列所示金額至系爭帳戶。 109年7月16日20時6分許  50,000元  109年7月16日20時11分許  40,000元  109年7月16日21時28分許  30,000元